【裁判字號】    95,交易,29
【裁判日期】    950630
【裁判案由】    過失致死
【裁判全文】
臺灣基隆地方法院刑事判決              95年度交易字第29號
公  訴  人  臺灣基隆地方法院檢察署檢察官
被      告  丁○○
上列被告因過失致死案件，經檢察官聲請簡易判決處刑（94年度
調偵字第136 號），本院認為不宜，經改依通常程序審理後，被
告於準備程序中就被訴事實為有罪之陳述，本院合議庭乃裁定由
受命法官獨任進行審判，經改依簡式審判程序審理後判決如下：
    主  文
丁○○過失致人於死，處有期徒刑肆月，如易科罰金，以佰元
折算壹日。緩刑貳年。
    事  實
一、丁○○於民國94年4 月4 日中午12時許，騎乘車牌號碼CMM-
    230 號重型機車，後座附載友人鄧蕙玲，沿台二線由基隆往
    宜蘭方向行駛，行經台二線省道116 公里（臺北縣貢寮鄉路
    段）處，本應注意在已劃分快慢車道雙向道路，機車得在最
    外側快車道及慢車道行駛，且應注意兩車併行之間隔，而當
    時天氣睛朗、日間有自然光線、路面乾燥且無缺陷，亦無障
    礙物，視距良好，並無使其不能注意之情形，竟疏未注意，
    而丁○○於騎乘上開重型機車本在該路段之外側車道（即慢
    車道）行駛，於進入右彎道之際，為免離心力過大，竟貿然
    向左偏並貼近內（即快車道）、外車道之分隔線行駛，部分
    車身已跨越內車道，致所騎乘之重型機車左側車身，與在同
    向內側車道由乙○○（原經檢察官為不起訴處分，告訴人不
    服聲請再議後，臺灣高等法院檢察署認再議有理由，發回臺
    灣基隆地方法院檢察署續行偵查中）所駕駛之車牌號碼LW─
    8510號自用小客車右側車身發生碰撞，丁○○因而人車倒地
    ，後載之鄧蕙玲因受有後頭部外傷併顱骨骨折、胸部、背部
    及臀部挫傷之傷害，嗣送醫急救後，因顱內出血於94年4 月
    4 日下午4 時30分許不治死亡。丁○○於肇事後，親自打電
    話報警，報明自己係肇事人，並請警員前往處理，並接受裁
    判。
二、案經丁○○肇事後自首及被害人鄧蕙玲之父母己○○、戊○○訴由臺北縣政府警察局瑞芳分局移送暨臺灣基隆地方法院
    檢察署檢察官據報相驗後自動檢舉偵查起訴。
    理  由
壹、程序事項
    按檢察官聲請以簡易判決處刑之案件，經法院認為有第451
    條之1 第4 項但書之情形者，應適用通常程序審判之，刑事
    訴訟法第452 條定有明文。本案被告丁○○所犯之罪，不合
    同法第449 條所定得以簡易判決處刑之要件，爰依上開規定
    ，改依通常程序審判之。又被告所犯者非為死刑、無期徒刑
    、最輕本刑為3 年以上有期徒刑之罪或高等法院管轄第一審
    案件，其於準備程序進行中，先就被訴事實為有罪之陳述，
    經告知其簡式審判程序之旨，並聽取公訴人、被告之意見後
    ，本院業已依刑事訴訟法第273 條之1 第1 項之規定，裁定
    由受命法官獨任以簡式審判程序進行本案之審理。
貳、實體事項
一、上揭事實，業據被告丁○○於本院審理時坦承不諱，核與證
    人乙○○即與被告發生碰撞之自用小客車駕駛人於警詢、檢
    察官偵查中及本院審理時；與證人丙○○即目擊車禍發生之
    人於檢察官偵查中及本院審理時所證情節大致相符，並有道
    路交通事故現場圖、道路交通事故調查報告表、道路交通事
    故現場談話紀錄表、道路交通事故補充資料、現場照片24張
    存卷可稽。而被害人鄧蕙玲係因本件車禍受有如事實欄所示
    之傷害，有財團法人羅許基金會羅東博愛醫院94年4 月4 日
    羅博醫珍字第9404040471號診斷證明書1 紙附卷可佐，其後
    因顱內出血不治死亡，業經臺灣基隆地方法院檢察署檢察官
    督同檢驗員相驗屬實，製有勘驗筆錄、相驗照片14張、相驗
    屍體證明書、驗斷書在卷可憑，應認被告上開自白與事實相
    符，堪可採信。
二、按汽車行駛時，駕駛人應注意兩車併行之間隔，並隨時採取
    必要之安全措施，又機車在已劃分快慢車道之雙向道路，得
    於最外側快車道及慢車道行駛，道路交通安全規則第94條第
    3 項、第99條第1 項第2 款分別定有明文。此為一般駕駛人
    所具有之交通常識，及駕駛時應注意並能注意遵守之事項。
    而依案發當時天氣睛朗、日間有自然光線、路面乾燥且無缺
    陷，亦無障礙物，視距良好，有上開道路交通事故調查報告
    表可稽，並無不能注意之情事。而觀諸道路交通事故現場圖
    及94年度偵字1395卷第15頁上方被告騎乘機車倒地後之刮地
    痕跡，係在外側之慢車道，起點距右側慢車道之車道線有2.
    9 公尺，而外側車道寬度約3.5 公尺，依此計算，該刮地痕
    跡距左側之內、外車道分隔線僅約0.5 公尺，而被告騎乘之
    機車最寬處應係在把手部分，而此經警丈量結果為0.68公尺
    ，有臺北縣政府警察局瑞芳分局95年6 月13日北縣警瑞交字
    第0950010002號函暨附件被告之機車照片10張附卷可稽，再
    參酌被告之機車係在行進間與證人乙○○所駕駛之自用小客
    車發生擦撞，所以二車撞擊點應在被告機車倒地之刮地痕之
    前等資料綜合判斷，二車發生撞擊時，被告之部分車身，應
    已跨越內側車道，證人乙○○並未侵入被告行駛之外側車道
    ，此由證人即目擊二車發生擦撞之丙○○於檢察官偵查中及
    本院審理時均一致證稱，證人乙○○一直在其車道內行駛等
    語，益明此情，可見被告騎乘重型機車並未與證人乙○○所
    駕駛之自用小客車保持安全間隔。又證人乙○○雖一再指稱
    被告係為超車始將機車左傾，然被告堅詞否認，證人丙○○
    亦未證述被告有要超車之情形，故尚難以與本案車禍肇事責
    任有利害關係之證人乙○○之指證，遽認被告係因要超車而
    將車身左偏，檢察官認被告係因要超車欲變換至內側車道而
    向左行駛，尚有未洽。惟依道路交通事故調查報告表之記載
    ，車禍發生地點係劃設有快、慢車道，而被告既供稱沒有要
    超車，則其貼近內、外側車道中線行駛，且部分車身侵入內
    側之快車道，自係違反前揭道路交通安全規則第99條第1 項
    第2 款應在外側慢車道行駛之規定。綜上推論，可見被告疏
    未注意上開道路交通安全規則，以致與證人乙○○所駕駛之
    自用小客車發生擦撞，被告人、車倒地後，其後載之被害人
    鄧蕙玲受傷後不治死亡，足見被告顯有應注意、能注意而不
    注意之過失甚明，且其過失與被害人之死亡結果間具有相當
    因果關係。本案事證明確，被告過失致人於死之犯行明確，
    應依法論科。
三、又被告騎乘之重型機車與證人乙○○駕駛之自用小客車發生
    撞擊時，被告之部分車身，應已跨越內側車道，證人乙○○
    並未侵入被告行駛之外側車道乙節，已如前述，佐以被告自
    始均供述不知車禍如何發生，在車禍發生前未看見證人乙○○之自用小客車之語，證人丙○○證述在車禍發生前未注意
    及二車之相關位置，只看到機車撞到自用小客車的瞬間情形
    ，顯見被告所騎乘之機車係突然左偏，證人乙○○在自己車
    道內行駛，對於被告騎乘之機車突然左偏之情形無從注意，
    而無法採取必要之安全措施，亦無法與之保持安全間隔，此
    外，在查無其他積極證據可佐之情形下，要難認證人乙○○
    就本件車禍之發生與有過失，附此敘明。
四、論罪科刑：
    核被告丁○○所為，係犯刑法第276 條第1 項之因過失致人
    於死罪。被告於肇事後，親自打電話報警，報明自己係肇事
    人，並請警方前往處理，進而接受偵查、審判，此有臺北縣
    政府警察局瑞芳分局交通事故肇事人自首情形紀錄表在卷可
    按，合於自首之要件，爰依刑法第62條前段之規定減輕其刑
    。本院審酌被告前無任何不良素行，本件肇事固有騎車疏失
    ，惟犯後已徵得告訴人即被害人父親己○○之諒解，並與被
    害人鄧蕙玲舉行冥婚，已分據告訴人己○○及告訴人即被害
    人之母親戊○○到庭陳明在卷，且被告犯後坦承罪行、態度
    良好等一切情狀，量處如主文所示之刑，併諭知易科罰金之
    折算標準。末查，被告前未曾受有期徒刑以上刑之宣告，有
    臺灣高等法院被告前案紀錄表在卷可稽，信其經此教訓，當
    知所警惕，而無再犯之虞，至告訴人戊○○因尚未解開心結
    ，致尚未原諒被告，然被告既已與被害人鄧蕙玲舉行冥婚，
    成為告訴人戊○○之女婿，諒告訴人戊○○在愛烏及屋之心
    情下，亦不致執意要被告入監執行，是本院認所宣告之刑，
    以暫不執行為適當，爰依法宣告緩刑2 年，以勵自新。
五、據上論斷，應依刑事訴訟法第452 條、第273 條之1 第1 項
    、第299 條第1 項前段，刑法第276 條第1 項、第62條前段
    、第41條第1 項前段、第74條第1 款，罰金罰鍰提高標準條
    例第1 條前段、第2 條，判決如主文。
本案經檢察官甲○○到庭執行職務。
中    華    民    國    95    年    6     月    30    日
                  交通法庭法  官     劉桂金
以上正本證明與原本無異。
對於本件判決如有不服，應於收受送達後10日內，向本院提出上
訴書狀，上訴於臺灣高等法院，並按他造當事人之人數附具繕本
。
中    華    民    國    95    年    6     月    30    日
                          書記官     鄧順生
附錄論罪法條：
刑法第276條第1項
因過失致人於死者，處2 年以下有期徒刑、拘役或2,000 元以下
罰金。


司法院資訊處製作；財團法人民間司法改革基金會備份。
